【裁判字號】    90,上易,3842
【裁判日期】    901221
【裁判案由】    贓物等
【裁判全文】
臺灣高等法院刑事判決                            九十年度上易字第三八四二號
    上  訴  人
    即  被  告  乙○○
                丙○○
    共      同
    選任辯護人  徐景星律師
                苗怡凡律師
右上訴人等因贓物等案件，不服臺灣板橋地方法院九十年易字第一五三七號，中華民
國九十年九月二十四日第一審判決（起訴案號：臺灣板橋地方法院檢察署九十年度偵
字第一四二五號）提起上訴，本院判決如左：
    主  文
原判決撤銷。
乙○○、丙○○均無罪。
    理  由
一、公訴意旨略以：被告乙○○原係中華友聯有限公司（負責人戊○○，設臺北縣中
    和市○○路一五八巷九弄二九號，下稱中華友聯公司）之員工，在臺北縣新莊市
    ○○路六六○巷七號之工廠內從事模具製造工作。中華友聯公司於民國八十九年
    八月底停工後，被告乙○○竟意圖為自己不法之所有，於八十九年十月（起訴書
    誤載為十二月）二十九日上午十時許至下午五時許，趁工廠無人之際，入內竊取
    中華友聯公司所有之製藥模用之中模四千九百六十個、工具沖一千九百三十二個
    、長沖一千五百三十四個、刻字用之銅片四百四十四塊、電極板八塊得手後，以
    其載客之計程車載往其不知情之友人李明陽之工廠內暫放，再於同年十一月五日
    載往被告丙○○所開設位於臺北縣三重市○○○街一六一號之友聯藥片模具有限
    公司（下稱友聯模具公司）內存放。被告丙○○明知前開物品係被告乙○○自中
    華友聯公司所竊取，仍予收受，並同意支付被告乙○○尚未自中華友聯公司所領
    得之薪資新台幣（下同）五萬元，以為取得前開物品之代價而故買贓物。嗣經中
    華友聯公司負責人戊○○於八十九年十一月三日發現公司物品失竊後報警處理，
    經警循線於同年十一月十八日下午一時許，在臺北縣三重市○○○街一六一號之
    友聯模具公司內查獲上開贓物，始悉上情。
二、按犯罪事實應依證據認定之，無證據不得推定其犯罪事實；又不能證明被告犯罪
    者，應諭知無罪之判決，刑事訴訟法第一百五十四條、第三百零一條第一項分別
    定有明文。再事實之認定，應憑證據，如未能發現相當證據，或證據不足以證明
    ，自不能以推測或擬制之方法，為裁判基礎；且認定犯罪事實所憑之證據，雖不
    以直接證據為限，間接證據亦包括在內，然無論直接或間接證據，其為訴訟上之
    證明，須於通常一般之人均不致於有所懷疑，而得確信其為真實之程度者，始得
    據之為有罪之認定，倘其證明尚未達到此一程度，而有合理性懷疑之存在時，即
    無從為有罪之認定，有最高法院四十年台上字第八六號、七十六年台上字第四九
    八六號判例可資參照。
三、訊據被告乙○○固坦承有以計程車載運中華友聯公司前開物品至被告丙○○開設
    之友聯模具公司放置，惟堅決否認有何竊盜犯行，被告丙○○亦供承知悉前開物
    品為被告乙○○自中華友聯公司內搬運而來，惟亦堅詞否認知贓故買。被告乙○○辯稱：因經濟不景氣，告訴人即中華友聯公司負責人戊○○無心經營，積欠廠
    商貨款及員工薪資，下游廠商不時至公司催收貨款，告訴人避不見面造成員工恐
    慌，於八十九年九月五日告知員工停工後即失蹤影，同年十月十八日下午二時許
    ，與廠商、員工在工廠內開協調會時，告訴人有稱要把生產機器賣掉還債，否則
    可搬東西抵債，而後即不歡而散。同年十月二十九日其開計程車行經工廠，進去
    一看，發現機器均已被搬空，剩鐵材廢料，經詢問其他債權廠商，得知告訴人並
    未清償欠款，無償債誠意，其為保債權始將工廠內所餘鐵材廢料搬至其新任職之
    友聯模具公司，並將此事告知廠長甲○○。然友聯模具公司負責人丙○○認其與
    告訴人間之糾紛未了，並未答應承買前開物品。且告訴人積欠公司員工之薪資及
    資遣費用甚高，前開物品僅係廢材，並無告訴人所稱數百萬元之價值，本件純係
    勞資糾紛等語。被告丙○○辯稱：其並未向乙○○購買前述物品，且前開物品僅
    經初步加工，尚非成品，並無告訴人所稱之數百萬元價值，且其不一定用得到，
    只說用得到時才抵付等情。
四、經查：
（一）證人即中華友聯公司之下游廠商林秋珠、李明陽均於原審證稱：其二人於八十
      九年十月十八日有至公司開協調會，當時公司員工也有參加，戊○○有表示如
      果沒有給錢，東西要讓他們隨便搬等語（見原審卷第七六頁）。證人即中華友
      聯公司廠長甲○○證稱：八十九年九月公司即停工，停工後開協調會的事，乙○○有向其提起，但其沒有去。十月二十九日晚上，乙○○打電話來，表示有
      到工廠搬東西，看能不能抵一些薪資，該段期間其妻生病，本來這些事情是其
      要處理的，只是沒有心情處理等情（見原審卷第七六頁、本院卷第三四頁）。
      告訴人公司負責人戊○○雖否認有召開協調會，惟亦坦承該日本來是要與加工
      廠商討論貨款事宜，未料到達工廠時，發現員工乙○○等人均在場等情（見本
      院卷第三五、七六頁），可見被告乙○○所稱戊○○有在協調會上同意讓他們
      搬東西抵償之事並非全然無據。況被告乙○○於搬走上開物品後，即電知廠長
      甲○○，若其有據為不法所有之意圖，自可隱諱不彰，何以告以廠長甲○○。
（二）告訴人公司負責人戊○○指稱：其於八十七年五月間自朱志華手中接下友聯藥
      片沖模有限公司（下稱友聯沖模公司），廠長及全體員工均隨原公司移轉，改
      名為中華友聯有限公司。惟朱志華在外欠債累累，協議原友聯沖模公司及朱志
      華在外積欠之債務由新成立之中華友聯公司負責清償，惟原公司未收貨款亦歸
      新公司所有。其慘淡經營，至八十九年六月間，已清償三百餘萬元債務，工廠
      利潤均用以還債以致形成虧損，業績亦下滑，廠長甲○○因妻生病經常未上班
      ，導致工廠無法運作。八十九年八月間，朱志華會同被告丙○○二度前來，表
      示想買回中華友聯公司，其要求朱志華先列出應收帳款明細清單，結果沒有下
      文，工廠也被迫停業。八十九年十月底，房東催收房子，其不得已將機械賤價
      求售，材料亦聯絡同行購買。詎於同年十一月三日，經房東告以材料不見了，
      報警後於同年十一月八日經警通知至臺北縣三重市○○○街一六一號指認，結
      果朱志華、丙○○、廠長甲○○、員工袁應芳等均在場。證人即查獲警員丁○○亦稱：到達現場時，是朱志華在場，後來聯絡被告丙○○前來處理（見本院
      卷第三二頁），足徵除被告乙○○外，其他員工亦知此事，益見被告乙○○所
      辯查獲物品並非其竊取而來一人獨享，而係為全體員工搬來抵償應屬可信。
（三）再被告乙○○取走之物品價值，證人甲○○於原審證稱：該公司係為客戶製造
      藥片用之模型，客戶訂貨後，就依其提供之樣品上下不同之形狀製作長形工具
      沖（其上有客戶指定之圖樣），再依工具沖之圖樣做成上、下沖模，配合中模
      ，依客戶要求之數量交予客戶，由客戶用以製作藥片。製成之工具沖由公司保
      留，類似檔案，日後如有客戶要求製作相同之模型時即可重覆始用，但實際上
      很少再用。用來製作工具沖之材料（ＳＬＤ），價格較高，用來製作沖模之材
      料（ＳＧＴ）價格較低，二者都是合金鋼，以重量計算。長沖為備用材料（即
      截取適當長度，經鉋光磨平待用之材料），以每公斤九十一元之期貨價買得之
      合金鋼所製作，中模重量依其大小，為三、四顆一公斤至八、九顆一公斤不等
      。備用長沖所剩者多是外徑二十八公釐、三十公釐，四十公釐與三十二公釐所
      剩不多。四十公釐者一根為一千三百四十公克、三十二公釐者一根為六百九十
      公克。三十公釐者一根為六百九十公克、二十八公釐者一根為六百四十公克（
      見原審卷第一○二頁反面至第一○三頁）。而告訴人公司負責人戊○○陳稱：
      ＳＬＤ、ＳＧＴ，進貨價每公斤分別為一百二十七元、九十一元，並有進貨單
      二紙在卷可稽。工具沖係由ＳＬＤ製成，以每支重約○．七公斤，經處理至可
      使用（僅重約○四公斤），須費用二百元。經其取回之工具沖每支價值約二百
      八十九元，共取回一千九百三十二個，即價值五十五萬八千三百四十八元。而
      取回之中模共重達九百十四．五○四公斤、長沖共重一千四百八十五．一四公
      斤，均以ＳＧＴ製成，經處理至可使用，各須費用七十元、九十元，共計中模
      有四千九百六十個、長沖有一千五百三十四個，價值分別係四十三萬零四百二
      十元、長沖價值二十七萬三千二百零八元，是經告訴人公司負責人戊○○取回
      之物品價值應達一百二十六萬一千九百七十六元。惟證人甲○○證稱：戊○○
      提出的計算依據並不正確，上開計算方式係以最大規格之材料加工完成的價格
      計算，但是乙○○搬走的不是都那麼大的規格，而且僅加工部分，尚未完成，
      沒有如此高的價值等情（見本院卷第三四頁），則上開物品雖具相當價值，但
      並非告訴人公司負責人戊○○提出告訴時所指之高達三至五百萬元。
（四）雖上開物品對一般人或僅屬廢鐵而為無用之物，然對於同樣經營藥片模具製造
      之友聯模具公司，被告丙○○或有接與中華友聯公司同樣客戶相同藥片訂單之
      可能，也許用得到這些物品而具相當價值。然上述亦不過有其可能性，非必然
      有用，且被告乙○○搬走抵債，於心理上在於冀求能夠全部獲償，對於應抵債
      務若干及上開物品價值究竟如何，亦難苛責其詳細估算。又被告丙○○供稱：
      乙○○是中華友聯公司以前的員工，說戊○○答應他們拿公司的材料來抵未支
      付之薪資，因此乙○○便拿那些材料要來販售，其說無法買，只能抵作薪資，
      即戊○○未支付之薪資由其支付（見偵查卷第三頁反面），且如果放在其公司
      沒有用的話，也只能作為廢鐵，有用到的話才抵償（見本院卷第三五頁）：被
      告乙○○亦於警訊時稱：丙○○的公司如果有使用到上開材料，再抵償其價值
      （見偵查卷第四頁），益見上開物品之價值須視實際使用情形而有不同，並非
      如告訴人公司負責人戊○○所指概有上述價值。而被告乙○○有意抵給被告丙○○，以被告丙○○經營同行，或許較有用途，可以抵作較好價錢，亦難遽以
      其處理方法而認顯係意圖為自己不法之所有而竊取，並售與同業圖利。又積欠
      被告乙○○之薪資固僅五萬七千元，經其供明（見偵查卷第四頁），然亦難執
      此即指被告丙○○僅抵付被告乙○○一人之薪資，而故買價值顯不相當之物品
      謀利。且縱如告訴人公司負責人戊○○所言，朱志華有與被告丙○○買回中華
      友聯公司的打算，亦不得因此即認被告丙○○故買贓物。
（五）綜上所述，尚難認被告乙○○有何竊盜，被告丙○○有何故買贓物犯行，此外
    復查無其他積極證據足以證明其二人有何公訴人所指犯行，自屬不能證明其等
      犯罪。
五、原審未詳為推究被告乙○○何以搬運上開物品及上開物品何以放在被告丙○○公
    司，遽認其等犯罪，自有未合。被告二人上訴，否認犯罪，為有理由，自應由本
    院予以撤銷改判，依法為無罪之諭知。
據上論斷，應依刑事訴訟法第三百六十九條第一項前段、第三百六十四條、第三百零
一條第一項，判決如主文。
本案經檢察官郭弘佑到庭執行職務。
中      華      民      國      九十      年    十二    月    二十一    日
                              臺灣高等法院刑事第十一庭
                                  審判長法  官  楊  照  男
                                        法  官  陳  炳  彰
                                        法  官  王  詠  寰
右正本證明與原本無異。
不得上訴。
                                        書記官  駱  麗  君
中      華      民      國      九十      年    十二    月    二十一    日


司法院資訊處製作；財團法人民間司法改革基金會備份。
